臺灣基隆地方法院基隆簡易庭民事判決　　　　　　　　　　　　九十三年度基簡字第六六五號
　　原　　　告　基隆市政府
　　法定代理人　甲○○
　　訴訟代理人　乙○○
　　被　　　告　丙○○
當事人間土地使用補償金事件，本院於九十三年十一月十六日言詞辯論終結，判決如
下：
    主  文
被告應給付原告新臺幣陸萬伍仟參佰肆拾元，及自民國九十三年十月二十七日起至清
償日止，按週年百分之五計算之利息。
原告其餘之訴駁回。
訴訟費用新台幣柒佰零伍元由被告負擔，其餘新台幣壹仟貳佰捌拾伍元由原告負擔。
原告勝訴部分得假執行。
    事實及理由要領
一、原告起訴主張：被告係基隆市旭川河上「至善大樓」之配售戶，其名下坐落原告
    管理之基隆市○○區○○段二小段一九六地號土地上門牌號碼「基隆市○○區○
    ○路九十四號」之建物持分二分之一（下稱系爭房屋），系爭房屋面積五二．四
    九平方公尺，系爭房屋原為被告之父劉尤焦所有，已於九十二年四月十七日由被
    告繼承登記，被告應承受系爭房屋之一切權利及義務，並未依原告「六八基府財
    產字第一四五一○號」配售函之說明辦理租用市有基地，繳納租金，惟被告使用
    系爭土地未支付使用對價予原告，自受有相當租金之利益，原告則受有相當租金
    之損害，爰依不當得利之法律關係，請求被告返還如附表所示之土地使用補償金
    ，及自起訴狀繕本送達翌日起至清償日止，按年息百分之五計算之利息等語。
二、被告對原告之主張並不爭執，僅表示二十幾年了現在才來請求等語，核其真意應
    屬主張時效消滅抗辯。
三、原告主張之事實，業據原告提出系爭房屋及其坐落土地之登記簿謄本、六八基府
    財產字第一四五一○號」配售函、基隆市政府經管市有土地租金或使用補償金計
    算表、歷年租金率等為證，並為被告所不爭執，堪信為真實。
四、又按利息、紅利、租金、贍養費、退職金及其他一年或不及一年之定期給付債權
    ，其各期給付請求權，因五年間不行使而消滅，民法第一百二十六條定有明文。
    又按無權占有使用他人之土地，可能獲得相當於租金之利息，為社會通常之觀念
    ；復按租金之請求權因五年間不行使而消滅，民法第一百二十六條定有明文。是
    以終止租約後之賠償與其他無租賃關係之賠償，名稱雖與租金異，然實質上仍為
    使用土地之代價，債權人應同樣按時收取，不因其契約終止或未成立而謂其時效
    之計算應有不同（最高法院四十九年度台上字第一七三○號判例參照）。故無法
    律上之原因而獲相當於租金之利益，致他人受損害時，如該他人之利益返還請求
    權已逾租金短期消滅時效之期間，對於相當於已罹消滅時效之利益，不得依不當
    得利之法則，請求返還（最高法院八十五年度台上字第二○五九號判決、九十二
    年度台上字第二○三七號判決參照）。查原告就其提出計算表即附表中八十八年
    六月三十日之前之不當得利請求權，因被告主張時效抗辯，自因已逾五年而告消
    滅，原告此部分之請求，尚無可採。
五、從而，原告主張被告應給付自八十八年七月一日起至九十三年六月月三十日止之
    不當得利債權計六萬五千三百四十元及自起訴狀繕本送達翌日即九十三年十月二
    十七日起至清償日止，按年息百分之五計算之利息，為有理由，逾此部分之主張
    ，即無理由，應予以駁回。
六、復按就民事訴訟法第四百二十七條第一項至第四項訴訟適用簡易程序所為被告敗
    訴之判決，法院應依職權宣告假執行，九十二年九月一日施行之民事訴訟法第三
    百八十九條第一項第三款定有明文。本件係民事訴訟法第四百二十七條第一項所
    定之標的金（價）額五十萬元以下之財產權訴訟，自應就原告勝訴部分依職權宣
    告假執行。
七、本件訴訟費用即第一審裁判費核定如主文第三項所示。
中　　　華　　　民　　　國　　九十三　　年　　 十二 　　月　　　一　　　日
                                臺灣基隆地方法院簡易庭
                                        法      官  蔡聰明
右為正本係照原本作成。
對於本件判決如有不服，應於收受送達後二十日內向本院提出上訴書狀，上訴於本院
合議庭，並按他造當事人之人數附具繕本。
中　　　華　　　民　　　國　　九十三　　年　　 十二 　　月　　　一　　　日
                                        法院書記官  王佩珠
